【裁判字號】    99,消債更,64
【裁判日期】    991129
【裁判案由】    更生程序
【裁判全文】
臺灣嘉義地方法院民事裁定            99年度消債更字第64號
聲  請  人
即債務人    馬舜
上列當事人因消費者債務清理事件，聲請更生，本院裁定如下：
    主  文
聲請駁回。
聲請費用由聲請人負擔。
    理  由
一、按「為使負債務之消費者得依本條例所定程序清理其債務，
    以調整其與債權人及其他利害關係人之權利義務關係，保障
    債權人之公平受償，謀求消費者經濟生活之更生及社會經濟
    之健全發展，特制定本條例。」、「本條例所稱消費者，指
    五年內未從事營業活動或從事小規模營業活動之自然人。前
    項小規模營業指營業額平均每月新臺幣二十萬元以下者。」
    、「聲請依本條例所定程序清理其債務之債務人，以本條例
    第二條所稱之消費者為限。」、「本條例第二條第一項所稱
    之營業活動，係指反覆從事銷售貨物、提供勞務或其他相類
    行為，以獲取代價之社會活動。」消費者債務清理條例第1
    條、第2 條及消費者債務清理條例施行細則第2 條第1 項、
    第3 條第1 項定有明文。準上規定意旨，非消費者債務清理
    條例第2 條所指之消費者，即不得聲請依該條例所定更生或
    清算程序清理其債務，若為聲請，自應認其聲請為不合法，
    應予駁回。
二、本件債務人主張略以其為從事小額營業活動之人，所經營中
    泰企業社自民國90年9 月26日起至96年8 月30日止，另經營
    之中泰便利超商則自94年2 月25日起至95年7 月18日止，平
    均營業額在新臺幣（下同）20萬元以下，惟目前負欠金融機
    構之債務總金額3,388,204 元，且有不能清償債務之情事，
    復未經法院裁定開始清算程序或宣告破產，爰依法聲請更生
    等語。
三、查債務人係從事營業活動之人，獨資經營中泰企業社及中泰
    便利超商，經營期間分別自90年9 月26日起至96年8 月30日
    止，以及自94年2 月25日起至95年7 月18日止等情，業經債
    務人陳明，並有財政部臺灣省南區國稅局嘉義縣分局95年7
    月20日函、財政部臺灣省南區國稅局嘉義市分局函、嘉義市
    政府函及營利事業登記抄本在卷可按，應為真實。是應認債
    務人係消費者債務清理條例第2 條第1 項所指從事營業活動
    之人。債務人雖陳稱其營業額平均每月在20萬元以下云云。
    惟按「本條例第二條第一項所定之五年期間，自聲請更生或
    清算前一日回溯五年計算之；第二項所定之營業額，以五年
    內總額除以實際營業月數計算之。」消費者債務清理條例施
    行細則第4 條定有明文。本件債務人係於99年11月1 日向本
    院聲請更生，則依前揭規定，本件用以計算債務人每月營業
    額之5 年期間，應以99年10月31日回溯5 年計算，亦即自94
    年11月1 日起至99年10月31日止。經查：
  (一)債務人經營中泰企業社及中泰便利超商，其經營期間分別自
    90年9 月26日起至96年8 月30 日 止，以及自94年2 月25日
    起至95年7 月18日止等情，已如前述，是在本件5 年期間內
    ，債務人實際營業者，係自94年11月1 日起至96年8 月30日
    止，共22個月。
  (二)中泰企業社自94年11月起至95年6 月止之營業期間，係以核
    定方式核定每月之營業額為15萬元乙節，業據債務人陳明在
    案；另自95年7 月起至96年8 月止，每2 個月之營業額分別
    為173,100 元、919,282 元、1,243,743 元、743,183 元、
    932,926 元、816,813 元、84,492元；又中泰便利超商自94
    年11月起至95年8 月止之營業額如下：94年11月、12月為
    1,424,945 元、95年1 月、2 月為785,706 元、95年3 月、
    4 月為1,256,733 元、95年5 月、6 月為882,975 元、95年
    7 月為25,000元【計算式：50,000÷2 】等情，亦有債務人
    提出之營業人銷售額與稅額申報書附卷可按。準此，債務人
    於自94年11月1 日起至99年10月31日止5 年期間之營業額總
    計10,488,908元【計算式：（150,000 ×8 ）＋173,100 ＋
    919,282 ＋1,243,743 ＋743,183 ＋932,926 ＋816,813 ＋
    84,492＋1,424,945 ＋785,706 ＋1,256,733 ＋882,975 ＋
    25,000】。以前開營業總額除以5 年間實際營業月數即22個
    月，每月之營業額達476,768 元【計算式：10,488,908÷22
    】，已超過20萬元。準此，本件債務人即非消費者債務清理
    條例第2 條所稱之從事消規模營業之消費者，依首揭規定及
    說明，債務人即不得依本條例所定更生或清算程序清理其債
    務，是應認債務人更生之聲請，於法不合，應予駁回。
中    華    民    國    99    年    11    月    29    日
                  民事第一庭  法  官  林望民
上為正本係照原本作成
如不服本裁定，應於裁定送達後10日內，以書狀向本院提出抗告
，並繳納抗告費新臺幣1千元
中    華    民    國    99    年    11    月    29    日
                              書記官  吳明蓉

司法院資訊處製作；財團法人民間司法改革基金會備份。
